臺灣臺南地方法院刑事判決
111年度訴字第252號
公  訴  人  臺灣臺南地方檢察署檢察官
被      告  施天送



指定辯護人  本院公設辯護人林宜靜  
上列被告因違反廢棄物清理法案件，經檢察官提起公訴（111年
度偵字第1160號），本院判決如下：
    主  文
施天送共同犯廢棄物清理法第四十六條第四款前段之非法清理廢
棄物罪，處有期徒刑壹年。
    事  實
一、施天送明知從事廢棄物清除、處理業務者，應依廢棄物清理
    法第41條第1項規定，向直轄市、縣（市）主管機關或中央
    主管機關委託之機關申請核發公民營廢棄物清除、處理機構
    許可文件後，始得受託清除、處理廢棄物業務。且知悉其未
    向主管機關領有廢棄物清除、處理許可文件，竟仍與何玠樺
    、高明輝（後2人均經本院判決確定）共同基於違法清除、
    處理事業廢棄物之犯意聯絡，於民國110年5月24日後之某日
    ，由施天送、何玠樺自不詳來源陸續運送廢板模、裝潢拆卸
    木材等廢木材混合物至少2車次及園藝修剪後樹枝至少4車次
    ，至高明輝提供之其所承租之臺南市○○區○○段000地號土地
    上堆置，並共同未經許可露天焚燒上開廢木材混合物。嗣臺
    南市政府環境保護局人員於同年月29日上午10時36分許，前
    往上開地號土地稽查，見現場有一簡易鐵皮遮蔽物正燃燒廢
    木材混合物，高明輝在旁觀看火勢、何玠樺在現場整理堆高
    機鏟斗鐵鍊條，因而當場查獲，何玠樺即另至高雄市田寮區
    載送施天送前往現場，說明全案緣由，始悉上情。
二、案經臺南市政府環境保護局告發並由臺灣臺南地方檢察署檢
    察官簽分偵辦後起訴。　　
    理  由
一、證據能力部分:
㈠、同案被告何玠樺於檢察官偵查中未經具結之供述，被告施天
    送及辯護人已否認其證據能力，且又不符合法律規定例外具
    證據能力之情形，對被告而言，依法認無證據能力。
㈡、本件判決以下所引證據屬傳聞證據部分，被告及辯護人於本
    院準備程序中就證據能力均表示無意見（見本院卷一第293
    頁），而本院審酌該等傳聞證據作成時之情況，並無違法取
    證及證明力過低之瑕疵，亦認以之作為證據為適當，依前揭
    規定說明，自得為證據。至本件其餘非供述證據，被告及辯
    護人並未於本院言詞辯論終結前表示無證據能力，復查其取
    得過程亦無何明顯瑕疵，均具證據能力。
二、上開事實，業據被告於本院審理時坦白承認（本院卷二第47
    至48頁），核與證人高明輝、何玠樺於本院審理時之證述內
    容相符（本院卷二第11至47頁），並有臺南市政府環境保護
    局110年7月27日環稽字第1100075298號函暨所附稽查照片、
    何玠樺之手機截圖照片、本院110年度聲調字第459號通信調
    取票、臺灣大哥大資料查詢、中華電信資料查詢、臺南市政
    府環境保護局公害案件稽查工作紀錄、稽查現場照片、臺灣
    橋頭地方檢察署檢察官110年度偵字第13478號、15970號起
    訴書、內政部警政署保安警察第七總隊第八大隊保七八大刑
    字第1100005036號刑事偵查卷宗影本節錄、臺灣橋頭地方檢
    察署110年度偵字第13478號偵查卷宗影本節錄、同署110年
    度他字第2556號偵查卷宗影本節錄等在卷可參（偵卷一第3
    至10頁、189至191頁、223至244頁，聲調卷第5頁，偵卷二
    第59至63頁、67至71頁，本院卷一第61至68頁，本院卷一第
    363至481頁），足認被告之任意性自白與事實相符，足以採
    信。是本件被告犯行，事證明確，堪以認定，應依法論科。
三、論罪科刑：
㈠、按廢棄物清理法第46條第4 款規定之犯罪構成要件行為，有
    「貯存」、「清除」及「處理」三者，其中「貯存」指一般
    廢棄物於回收、清除、處理前，放置於特定地點或貯存容器
    、設施內之行為。「清除」則包括收集、清運（以人力、清
    運機具將一般廢棄物自產生源運輸至處理場之行為）及轉運
    （指以清運機具將一般廢棄物自產生源運輸至轉運設施或自
    轉運設施運輸至中間處理或最終處置設施之行為）。「處理
    」則包含：①中間處理：指一般廢棄物在最終處置或再利用
    前，以物理、化學、生物、熱處理、堆肥或其他處理方法，
    變更其物理、化學、生物特性或成分，達成分離、中和、減
    量、減積、去毒、無害化或安定之行為；②最終處置：指將
    一般廢棄物以安定掩埋、衛生掩埋、封閉掩埋或海洋棄置之
    行為；③再利用：指將一般廢棄物經物理、化學或生物等程
    序後做為材料、燃料、肥料、飼料、填料、土壤改良或其他
    經中央主管機關會商中央目的事業主管機關認定之用途行為
    ；④能源回收：指一般廢棄物具有生質能、直接利用或經處
    理產生能源特性，供進行再生能源利用之行為，有行政院環
    境保護署發布之「一般廢棄物回收清除處理辦法」可資參酌
    ，此可作為「貯存」、「清除」及「處理」之定義（最高法
    院100 年度台上字第6522號判決、93年度台上字第 2401號
    判決意旨參照）。又行為人未領有廢棄物處理許可文件，擅
    自將事業廢棄物傾倒於偏僻處所，係屬違法處置事業廢棄物
    之行為，此行為態樣自不可能符合該標準就「處理」所為之
    定義性說明。然行為人上開違法處置行為，核其犯意應係對
    事業廢棄物為「最終處置」，自應論以廢棄物清理法第46條
    第4 款之未領有廢棄物處理許可文件，從事廢棄物處理罪（
    最高法院100 年度台上字第4263號判決意旨參照）。
㈡、被告將本案廢木材混合物等廢棄物載運至高明輝所承租之上
    開土地堆置，進而以火焚燒，係屬從事廢棄物之清除、處理
    業務。是核被告所為，係犯廢棄物清理法第46條第4款前段
    之非法清理廢棄物罪。
㈢、被告與高明輝、何玠樺彼此間，就上開非法清理廢棄物犯行
    ，有犯意聯絡及行為分擔，為共同正犯。
㈣、本院審酌被告未取得廢棄物清除、處理許可文件，恣意清除
    、處理本案廢木材混合物等廢棄物，造成當地環境衛生造成
    危害，行為實屬不該；且被告坦承於本案行為前之相近時間
    內，有提供土地予他人堆置廢棄物之行為（本院卷一第291
    頁），顯見其並非偶然違犯本罪，兼衡其犯後供詞反覆，迭
    次否認犯行，耗費相當司法資源調查，惟其最終仍於本院審
    理期日坦認犯行，仍可見悔悟；及考量被告之犯罪動機、目
    的、手段、參與程度、清理廢棄物之種類、數量、時間；本
    案廢棄物業經高明輝、何玠樺合法清理完畢，此有何玠樺提
    出之統一發票影本2張、臺南市政府環境保護局111年6月8日
    環稽字第1110063650號函暨所附現場照片及稽查紀錄、高明
    輝檢附之妥善處理證明文件等附卷可參（本院卷一第117頁
    、173至181頁），本件犯行所生損害已有適度減輕；另依被
    告於審理時自陳為國小畢業之教育程度，已婚，喪偶，子女
    已成年，其曾從事臨時工，日薪約新臺幣1500至1600元，無
    人需其扶養之家庭生活狀況等一切情狀，量處如主文所示之
    刑，以資警惕。
據上論斷，應依刑事訴訟法第299條第1項前段（依刑事判決精簡
原則，僅記載程序法條），判決如主文。
本案經檢察官陳鋕銘提起公訴，檢察官陳擁文、蘇烱峯到庭執行
職務。
中　　華　　民　　國　　111 　年　　12　　月　　13　　日
                  刑事第十一庭  審判長法  官  陳威龍
　　　　　　　　　                    法  官  張婉寧
　　　　　　　　　                    法  官  陳嘉臨
以上正本證明與原本無異。
如不服本判決應於收受本判決後20日內向本院提出上訴書狀，並
應敘述具體理由。其未敘述上訴理由者，應於上訴期間屆滿後20
日內向本院補提理由書狀（均須按他造當事人之人數附繕本）「
切勿逕送上級法院」。 
　　　　　　　　　　　    　　　　　　書記官  楊意萱　　
中　　華　　民　　國　　111 　年　　12　　月　　13　　日
附錄法條:
廢棄物清理法第46條
有下列情形之一者，處1年以上5年以下有期徒刑，得併科新臺幣
1千5百萬元以下罰金：
一、任意棄置有害事業廢棄物。
二、事業負責人或相關人員未依本法規定之方式貯存、清除、處
    理或再利用廢棄物，致污染環境。
三、未經主管機關許可，提供土地回填、堆置廢棄物。
四、未依第41條第1項規定領有廢棄物清除、處理許可文件，從
    事廢棄物貯存、清除、處理，或未依廢棄物清除、處理許可
    文件內容貯存、清除、處理廢棄物。
五、執行機關之人員委託未取得許可文件之業者，清除、處理一
    般廢棄物者；或明知受託人非法清除、處理而仍委託。
六、公民營廢棄物處理機構負責人或相關人員、或執行機關之人
    員未處理廢棄物，開具虛偽證明。